【裁判字號】    99,審易,3278
【裁判日期】    991231
【裁判案由】    業務侵占
【裁判全文】
臺灣高雄地方法院刑事判決            99年度審易字第3278號
公  訴  人  臺灣高雄地方法院檢察署檢察官
被      告  任育成
上列被告因侵占案件，經檢察官提起公訴（98年度偵緝字第2009
號），嗣因被告就被訴事實為有罪之陳述，經本院依簡式審判程
序審理，判決如下：
    主  文
任育成犯業務侵占罪，共壹拾伍罪，各處有期徒刑陸月，如易科
罰金，均以新台幣壹仟元折算壹日。應執行有期徒刑貳年，如易
科罰金，以新台幣壹仟元折算壹日。
    事實及理由
一、被告任育成所犯為死刑、無刑徒刑或最輕本刑為3 年以上有
    期徒刑以外之罪，其於準備程序中就被訴事實為有罪之陳述
    ，經告知簡式審判程序之旨，並聽取公訴人之意見後，依刑
    事訴訟法第273 條之1 第1 項規定，進行簡式審判程序，先
    予敘明。
二、本件犯罪事實及證據，除證據欄編號6(3)「被害人王瑜萍出
    具之聲明書1紙及保單基本資料1紙」更正為「被害人王瑜萍
    出具之聲明書2紙及保單基本資料2紙」；附表編號3「備註
    (侵占保費期數)欄」之內容更正為「第8期至第10期」、編
    號4「要保人欄」之內容更正為「鄭淑文」；並補充「被告
    任育成於本院審理時之自白」為證據外，其餘均引用檢察官
    起訴書之記載(如附件)。
三、被告受僱於國泰人壽公司擔任推展業務襄理，其職務內容包
    括代該公司向保戶收取保險費等工作，為從事業務之人，竟
    基於業務侵占之各別犯意，分別收取附件附表編號1 至4 所
    示告訴人公司之客戶，應繳給告訴人公司之保費及附件附表
    編號5 公司未承保退還要保人陳秀月之保費，將其業務上持
    有屬於告訴公司所有之保費，加予侵占入己，核此15次所為
    ，均係犯刑法第336 條第2 項之業務侵占罪。按所謂接續犯
    ，係指數個在同時、同地或密切接近之時、地，侵害同一法
    益之行為，因各舉動之獨立性極為薄弱，社會通念認為無法
    強行分開，乃將之包括視為一個行為之接續進行，給予單純
    一罪之刑法評價（最高法院96年度台上字第787 號判決參照
    ）。本件被告所犯業務侵占罪，15次之行為時間，分布於96
    年7 月至97年2 月間，長達8 月之期間，顯無密接而不可分
    之情形，被告所收取該15次保費，復為五名不同之保戶對象
    ，且為不同月份收取之保險費用，而附件附表編號1 、2 部
    分，雖係同一保戶，但係分屬不同月份、並不同時間月繳之
    保費，附件附表編號5 該保險費更係屬保險公司未承保退還
    之金錢，顯非係在同時、同地或密切接近之時、地，侵害同
    一法益之數個舉動，被告之各次侵占行為，獨立可分，應係
    基於個別獨立之侵占犯意，為數罪，應予分論併罰（參見台
    灣高等法院高雄分院99年度上易501 號判決意旨）。爰審酌
    被告係從事業務之人，不思忠實履行職務責任，竟貪圖不法
    利益，竟利用職務之機會，侵占業務上所代收之部分款項，
    有違本分，且迄今仍未能與告訴人達成和解，行為實有可議
    之處，惟念其並無前科，有臺灣高等法院被告前案紀錄表在
    卷可稽，素行尚可，且犯後坦承犯行，態度良好，並斟酌本
    案犯罪情節、被告之智識程度、職業、家庭經濟狀況等情，
    分別量處如主文所示之刑，及諭知易科罰金之折算標準。又
    按刑法第51條數罪併罰定執行刑之立法方式，採限制加重原
    則，亦即非以累加方式定應執行刑，該條第5 款即明定：「
    宣告多數有期徒刑者，於各刑中之最長期以上，各刑合併之
    刑期以下，定其刑期。但不得逾30年」，而審酌被告本件所
    為各該業務侵占犯行，係在96年7 月至97年2 月間犯之，而
    犯罪手法均大致相同，如以實質累加之方式定應執行刑，則
    處罰之刑度顯將超過其行為之不法內涵，而違反罪責原則，
    及考量因生命有限，刑罰對被告造成之痛苦程度，係隨刑度
    增加而生加乘效果，而非以等比方式增加，是則以隨罪數增
    加遞減其刑罰之方式，當足以評價被告行為之不法性之法理
    （即多數犯罪責任遞減原則），定被告應執行刑如主文所示
    ，及諭知易科罰金之折算標準，以資懲儆。（被告行為後，
    刑法第41條業於98年12月30日修正公布，並自99年1 月1 日
    起施行，其中該條第8 項就均得易科罰金且合於數罪併罰之
    數宣告刑，其應執行之刑逾6 月者，本諸司法院大法官釋字
    第366 、662 號之解釋意旨，修正明定為應執行之刑仍得易
    科罰金。惟此項規定之修正，僅係將上開大法官解釋意旨予
    以明文化，自不生新舊法比較問題，是本案應逕行適用現行
    之刑法第41條第8 項規定，就應執行刑部分，諭知易科罰金
    之折算標準）。
據上論斷，應依刑事訴訟法第273 條之1 、第299 條第1 項前段
、第310 條之2 、第454 條第2 項，刑法第336 條第2 項、第41
條第1 項前段、第8 項、第51條第5 款、刑法施行法第1 條之1
，判決如主文。
本案經檢察官李英霆到庭執行職務。
中    華    民    國    99    年    12    月    31    日
                  刑事第十庭    法  官  廖建瑜
以上正本證明與原本無異。
如不服本判決應於收受判決後10日內向本院提出上訴書狀，並應
敘述具體理由。其未敘述上訴理由者，應於上訴期間屆滿後20日
內向本院補提理由書(均須按他造當事人之人數附繕本)「切勿逕
送上級法院」。
中    華    民    國    99    年    12    月    31    日
                                書記官   李崑良
附錄本案論罪科刑法條：
中華民國刑法第336條
對於公務上或因公益所持有之物，犯前條第1 項之罪者，處1 年
以上7 年以下有期徒刑，得併科5 千元以下罰金。
對於業務上所持有之物，犯前條第1 項之罪者，處6 月以上5 年
以下有期徒刑，得併科3 千元以下罰金。
前二項之未遂犯罰之。

司法院資訊處製作；財團法人民間司法改革基金會備份。
